【裁判字號】    98,台上,1889
【裁判日期】    980409
【裁判案由】    強盜等罪
【裁判全文】
最高法院刑事判決            九十八年度台上字第一八八九號
上  訴  人  甲○○
選任辯護人  張慶達律師
上  訴  人  乙○○
                    另案在台灣台中監獄執行）
            丙○○
上列上訴人等因強盜等罪案件，不服台灣高等法院台中分院中華
民國九十七年十二月四日第二審判決（九十七年度上訴字第二二
九七號，起訴案號：台灣苗栗地方法院檢察署九十七年度偵字第
五００、七九五號），提起上訴，本院判決如下：
    主  文
上訴駁回。
    理  由
一、甲○○、丙○○強盜部分：
按刑事訴訟法第三百七十七條規定，上訴於第三審法院，非以判
決違背法令為理由，不得為之。是提起第三審上訴，應以原判決
違背法令為理由，係屬法定要件，如果上訴理由書狀未依據卷內
訴訟資料，具體指摘原判決不適用何種法則或如何適用不當，或
所指摘原判決違法情事，顯與法律規定得為第三審上訴理由之違
法情形，不相適合時，均應認其上訴為不合法律上之程式，予以
駁回。本件原審經審理結果，認為上訴人甲○○、丙○○二人加
重強盜等犯行均明確，因而維持第一審關於此部分所為論處甲○
○、丙○○攜帶兇器結夥強盜二罪罪刑之判決，駁回上訴人二人
關於此部分在第二審之上訴，已詳敘調查、取捨證據之結果及憑
以認定犯罪事實之心證理由。甲○○上訴意旨略稱：(一)、甲○○
於承辦員警知悉犯人與犯罪事實之前，主動向員警自首，因而查
獲其他共犯，原審漏未審酌，自屬違法。(二)、證人魏正銀證稱：
「丁○○被搶案，我們認為有去報警」，純係魏正銀個人意見，
不得作為證據，原判決遽採為不利甲○○認定之依據，顯然違背
證據法則。(三)、魏正銀製作偵查報告之時間係民國九十七年一月
二十二日，而警員查獲記事本之時間則為九十七年一月二十五日
，原判決依據上開偵查報告而認定並非甲○○在警察尚未查獲任
何訊息之前主動透露相關案情一節，自有認定事實不依證據之違
法。(四)、甲○○所犯如原判決附表編號三、四所示之加重強盜犯
行，犯罪時間緊接、反覆延續，當係基於概括犯意而犯，屬集合
犯之犯罪型態，原判決認甲○○此部分行為應分論併罰，自有適
用法則不當之違法。(五)、原判決漏未審酌甲○○無任何前科紀錄
，平日素行良好，犯後坦承犯行，積極配合檢警辦案，已與被害
人等四人和解，犯後態度良好，一時失慮而犯罪，未取得鉅額不
法利益等情狀，所為量刑違背刑法第五十七條規定之意旨，同屬
違法。丙○○上訴意旨略以：丙○○因精神疾病致無法辨識其行
為是否違法或依其辨識而為之行為，有過激行為致造成犯罪結果
，符合刑法第十九條第一項規定不罰或第二項規定減輕其刑之要
件，原判決疏未審酌，應屬違法各云云。惟查：(一)、事實之認定
、證據之取捨與證據之證明力如何，均屬事實審法院得自由裁量
、判斷之職權，苟其此項裁量、判斷，並不悖乎通常一般人日常
生活經驗之定則或理則上當然存在之法則，又已於判決內論敘其
何以作此判斷之心證理由者，即不得任意指為違法，而資為第三
審上訴之適法理由。原判決認定甲○○與丙○○共同為原判決附
表編號三、四所示之加重強盜犯行等情，已於理由內詳為說明認
定所憑之依據與得心證之理由。經核並無判決不備理由之違法情
事，其取捨判斷，亦未違背客觀存在之經驗法則或論理法則，更
無應於審判期日調查之證據而未予調查之違法情形存在。原判決
特別於理由內敘明，依證人魏正銀於第一審審理時之證述內容，
據以認定台中縣外埔鄉丁○○被強盜案件，係因魏正銀在乙○○
之車上查獲甲○○記載強盜財物數額之記事本，得知甲○○等人
另犯他案，擴大調查，輔之以魏正銀之偵查報告而認丁○○被強
盜案件，並非甲○○在警察尚未查獲任何訊息之前主動透露相關
犯案情節，甲○○所為難認符合自首之規定。復以丙○○雖罹患
精神分裂症，然其參與原判決附表編號三、四犯行之際，均行動
自如，並戴頭套、手套、持西瓜刀等，順利逃脫，足認其罹患精
神分裂症顯未影響其辨識之能力，無刑法第十九條之適用。其所
為論斷，核無違法可言，甲○○上訴意旨(一)至(三)及丙○○上訴意
旨執以指摘，均非適法之第三審上訴理由。(二)、甲○○於原審就
其所犯加重強盜二罪之犯行，未曾主張其所為係集合犯而聲請調
查證據，至提起第三審上訴後，上訴意旨(四)始主張其所為係集合
犯應論以一罪而非分論併罰云云，顯未依據卷內訴訟資料而為具
體指摘，要非符合上訴第三審之形式要件。(三)、量刑之輕重，係
屬事實審法院得依職權自由裁量之事項，苟以被告之責任為基礎
，復已斟酌刑法第五十七條各款所列情狀而為刑之量定，又未逾
越法定刑度，即不容任意指為違法。原判決就甲○○犯罪情節，
已在事實欄明白認定，於理由內詳加論斷，並敘明第一審判決已
審酌其尚無前科紀錄，其為本件犯案之提議、分配工作、駕車及
接應者，並負責所得財物統籌花用、分配贓款暨其犯罪後之態度
等一切情狀，在法定刑範圍內量刑，尚屬適當，乃予以維持。自
無違法可言。甲○○上訴意旨(五)漫事指摘，同非合法之第三審上
訴理由。至甲○○其餘上訴意旨，則係就屬原審採證認事職權之
適法行使及原判決已說明事項，徒憑己見，任意指摘為違法，且
仍為單純事實之爭執，亦難謂為適法之第三審上訴理由。依上揭
說明，甲○○、丙○○關於此部分之上訴違背法律上之程式，俱
應予駁回。另刑事訴訟法第三百五十九條規定，撤回上訴者，喪
失其上訴權。丙○○就第一審判決附表編號二關於強盜賴美華部
分之案件，雖提起第二審上訴，嗣於原審撤回此部分之上訴，其
上訴權已經喪失，復就此部分提起第三審上訴，爭執其就強盜賴
美華部分符合刑法第六十二條自首之規定云云，顯不合法，亦應
予駁回。
二、甲○○、丙○○、乙○○竊盜部分：
刑事訴訟法第三百七十六條所列各罪之案件，經第二審判決者，
不得上訴於第三審法院，為該法條所明定。本件上訴人等三人被
訴如原判決附表編號一、二所示共同攜帶兇器竊盜等部分，原審
均維持第一審依刑法第三百二十一條第一項第三款、第四款分別
論處罪刑之判決，駁回上訴人等三人此部分之第二審上訴。核俱
屬刑事訴訟法第三百七十六條第二款之案件。依上開說明，此等
部分既均經第二審判決，自不得上訴於第三審法院，上訴人等三
人分別提起此部分之上訴，顯為法所不許，均應予駁回。
三、乙○○強盜部分：
第三審上訴書狀，應敘述上訴之理由，其未敘述者，得於提起上
訴後十日內補提理由書於原審法院，已逾上述期間，而於第三審
法院未判決前仍未提出上訴理由書狀者，第三審法院應以判決駁
回之，為刑事訴訟法第三百八十二條第一項、第三百九十五條後
段所明定。本件原判決關於乙○○強盜部分，乙○○表示不服，
於九十七年十二月十五日提起上訴時，並未敘述理由，迄今逾期
已久，於本院判決前仍未補提，是乙○○此部分之上訴自非合法
，應予駁回。
據上論結，應依刑事訴訟法第三百九十五條，判決如主文。
中    華    民    國  九十八  年    四    月    九    日
                      最高法院刑事第四庭
                          審判長法官  張  淳  淙
                                法官  劉  介  民
                                法官  蔡  彩  貞
                                法官  林  俊  益
                                法官  張  春  福
      本件正本證明與原本無異
                                      書  記  官
中    華    民    國  九十八  年    四    月   十三   日
                                                      Ｅ


司法院資訊處製作；財團法人民間司法改革基金會備份。
